【裁判字號】    98,訴,702
【裁判日期】    981009
【裁判案由】    損害賠償
【裁判全文】
臺灣高雄地方法院民事裁定               98年度訴字第702號
原      告  展輝鋼鐵有限公司
法定代理人  甲○○
訴訟代理人  焦文城律師
            施秉慧律師
被      告  丙○○
            乙○○
前列二人共同
訴訟代理人  洪仁杰律師
複代理人    陳惠美律師
上列當事人間因損害債權案件（本院97年度審易字第2297號刑事
案件），原告提起刑事附帶民事訴訟請求損害賠償（本院97年度
審附民字第214 號），經刑事庭裁定移送審理，本院裁定如下：
    主  文
原告之訴及假執行之聲請均駁回。
訴訟費用由原告負擔。
    理  由
一、按，因犯罪而受損害之人，於刑事訴訟程序得附帶提起民事
    訴訟，對於被告及依民法負賠償責任之人，請求回復其損害
    ，刑事訴訟法第487 條第1 項定有明文。依此規定可知，得
    於刑事訴訟程序中附帶提起民事訴訟，對於被告請求損害賠
    償者，以因犯罪而受損害之人為限。而所謂因犯罪而受損害
    ，則係指因被告被訴之犯罪事實所生之損害而言。故提起附
    帶民事訴訟，須限於起訴之犯罪事實係侵害個人私權致生損
    害者，始得為之，否則縱令得依其他事由提起民事訴訟，亦
    不得於刑事訴訟程序附帶為此請求，有最高法院23年附字第
    24 8號、23年渝附字第214 號及60年台上字第633 號判例之
    意旨可資參照。另移送民事庭之附帶民事訴訟，其起訴有不
    合刑事訴訟法第487 條第1 項所定之要件，即屬民事訴訟法
    第249 條第1 項第6 款所謂起訴不備其他要件。又刑事法院
    得依刑事訴訟法第504 條第1 項規定將附帶民事訴訟以裁定
    移送於該法院民事庭者，以刑事部分宣告被告有罪之判決者
    為限，至刑事訴訟諭知無罪之判決，刑事法院本應依同法第
    503 條第1 項前段規定以判決駁回原告之訴，如誤以裁定移
    送於民事庭，其訴之不合法不因移送民事庭而受影響，受移
    送之民事庭應認原告之訴為不合法以裁定駁回之，有最高法
    院44年台抗字第4 號判例之意旨可參。且此項無罪之判決包
    括裁判上一罪中之部分犯罪不能證明，因屬裁判上一罪而未
    於判決主文就此部分犯罪為無罪之諭知者在內，有最高法院
    66年台上字第1094號判例之意旨可參。是倘未經原告請求將
    此部分附帶民事訴訟移送民事庭審理，若刑事法院疏於注意
    而未以判決駁回此部分請求，反以裁定移送於民事庭，自係
    起訴不備要件且屬不能補正，應以裁定予以駁回，亦有最高
    法院85年度台抗字第529 號裁定之意旨可參。
二、經查：
（一）本件被告二人刑事部份之犯行，經檢察官偵查後，雖認其
      二人係共同涉犯刑法第139 條違背查封效力罪（此部分之
      罪名經公訴檢察官於刑事庭當庭補充更正）及同法第356
      條之毀損債權罪而提起公訴，惟經本院97年度審易字第22
      97號刑事案件審理後，係只認定：被告丙○○係「金大祥
      鋼鐵企業有限公司」（以下稱金大祥公司）負責人，被告
      乙○○則擔任該公司之總經理，又其2 人明知金大祥公司
      向訴外人豐暉鋼鐵股份有限公司所購買後放置在鑫匯昌有
      限公司設於高雄市小港區○○○路4 號工廠內之H 型鋼26
      支，業經原告及維勝鋼鐵有限公司先後向本院聲請假扣押
      ，並由本院以96年度裁全字第2351號（96年度執全字第13
      73號）及第4172號（96年度執全字第1949號）裁定准許執
      行，並於民國96年3 月16日到場實施查封在案等情事，猶
      共同基於違背查封效力之犯意聯絡，推由被告乙○○委請
      不知情之明裕車行貨運司機翁建仁等人，於96年3 月27日
      前往上述工廠將前揭受查封效力所及之鋼材26支搬離該址
      ，而共犯刑法第139 條違背查封效力罪部份之犯行罪證明
      確，而於98年1 月8 日判處被告2 人各有期徒刑1 月又15
      日，如易科罰金均以新台幣1000元折算1 日；惟就毀損債
      權部份，則係認被告2 人並非強制執行之債務人，無成立
      刑法第356 條損害債權罪之餘地，應為無罪，惟因此部份
      與上開違背查封效力罪部份有想像競合之裁判上一罪關係
      ，而不另於主文為無罪之諭知，上開刑事判決並已確定在
      案等情，有刑事判決在卷可稽（卷第17頁），並經本院調
      取上開刑事卷宗核閱屬實。
（二）按，刑法第139 條違背查封效力罪乃係為確保國家公權力
      之執行程序不受非法干擾所設之規定，性質上係屬於保障
      國家法益之罪，至於其他私人財產權是否亦因此法條之規
      定而得避免受致損害而同時受到保護，則係應屬反射利益
      之範疇，不得謂其係因此法條之犯罪而直接受有損害，有
      最高法院96年度台抗字第874 號裁定之要旨可資參照。被
      告2 人經本院刑事庭審理後既認定其等只犯刑法第139 條
      之違背查封效力罪，就同法第35 6條毀損債權罪部分則為
      無罪而不另為無罪之諭知，則原告就上述犯罪事實即非直
      接受有損害，只能依其他民事訴訟請求賠償，而不得依附
      帶民事訴訟之途徑訴請賠償。又原告於本院97年度審附民
      字第214 號附帶民事之起訴狀及審理程序中，並未聲請如
      刑事判決無罪即請求將附帶民事訴訟移送民事庭審理，本
      院刑事庭自不得將本件附帶民事案件裁定移送民事庭審理
      。則揆諸首揭法條及最高法院判決意旨之說明，本院刑事
      庭未裁定駁回原告之附帶民事訴訟而誤為裁定移送民事庭
      ，其本件附帶民事訴訟仍即屬不備其他法定要件且不能補
      正，而應予以裁定駁回。
三、原告之訴既經駁回，則其假執行之聲請亦失所附麗，應併予
    駁回。
四、依民事訴訟法第249 條第1 項第6 款、第95條、第78條，裁
    定如主文。
中    華    民    國    98    年    10    月    9     日
                  民事第四庭法  官  郭文通
正本係照原本作成。
如不服本裁定，應於送達10日內向本院提出抗告狀，並繳納裁判
費新台幣1,000元。
中    華    民    國    98    年    10    月    9     日
                            書記官  卓榮杰


司法院資訊處製作；財團法人民間司法改革基金會備份。
